臺灣高等法院臺中分院刑事裁定
111年度毒抗字第960號
抗  告  人  
即  被  告  黃浤睿


上列抗告人即被告因聲請觀察勒戒案件，不服臺灣臺中地方法院
中華民國111年9月12日111年度毒聲字第946號第一審裁定，提起
抗告，本院裁定如下：
    主  文
抗告駁回。
    理  由
一、本件抗告人即被告黃浤睿（以下簡稱抗告人）抗告意旨略以
    ：
　㈠查抗告人係於警察執行臨檢時，主動交付含第三級毒品愷他
    命殘渣K盤一組，並同意採集尿液送驗。斯時，抗告人因友
    人交付毒品吸食時，告知係愷他命，故在抗告人認知中，抗
    告人吸食者係愷他命，故於警詢及檢察事務官詢問時否認吸
    食甲基安非他命，並非明知吸食甲基安非他命而故意否認。
    又警察臨檢時，抗告人主動交出吸食工具，並同意採尿，即
    含有請求警察機關向衛生福利部指定之醫療機構請求治療意
    思，應適用毒品危害防制條例第21條第1項之規定，不得裁
    定送觀察、勒戒。原裁定不察，為抗告人應觀察、勒戒之諭
    知，尚有未當。
　㈡請念在抗告人係初犯；及抗告人雙親均已年邁，母親行動不
    便，領有身障手冊及身心障礙者生活補助，有身心障礙證明
    及台中市北屯區公所函可稽，父親為中低收入老人，領有台
    中市政府中低收入生活津貼，亦有台中市北屯區公所函可稽
    ，因多年前車禍腳受傷，年紀大了，也行動不靈活。家中只
    有抗告人跟父母同住，照顧父母自然是抗告人的責任，父親
    無法單獨照顧母親，獨立生活，均靠抗告人做工之餘戮力照
    應，方能苟活。如抗告人被觀察、勒戒，家中更陷困境。抗
    告人真的很後悔，不應該讓父母擔心，所以一定要改，讓父
    母放心，安享晚年生活。又抗告人業裝潢、泥作，為客戶抓
    漏及整理房間，承攬不少工程，如執行觀察、勒戒，不但違
    約需賠償客戶損害，亦無資力於短期間內找到照護父母之機
    構，又無兄弟姊妹可以幫忙，雙親將無所依，懇請法官詳查
    ，撤銷原裁定，准許抗告人申請戒癮治療等語。
二、按毒品危害防制條例第20條第1 項規定之施以觀察、勒戒，
    係保安處分之一種，其明文規定：犯該條例第10條之罪者，
    檢察官應聲請法院裁定，可知該條係強制規定，除有毒品危
    害防制條例第21條第1 項規定犯同條例第10條之罪者，於犯
    罪未發覺前，自動向衛生福利部指定之醫療機構請求治療，
    醫療機構免將請求治療者送法院或檢察機關，及同條例第24
    條第1 項規定檢察官先依刑事訴訟法第253 條之1 第1 項、
    第253 條之2 之規定，為附命完成戒癮治療之緩起訴處分時
    ，不適用第20條第1 項之程序外，犯毒品危害防制條例第10
    條之罪者，檢察官即應向法院提出聲請裁定其入勒戒處所觀
    察、勒戒，且凡經檢察官聲請，法院亦僅得依法裁定令入勒
    戒處所執行觀察、勒戒，以查其是否仍有施用毒品傾向，並
    據以斷定幫助受處分人澈底戒毒之方法，尚無自由斟酌以其
    他方式替代之權。
三、再毒品危害防制條例於民國97年4月30日修正後，就18歲以
    上施用毒品者進入司法程序之戒癮治療方式，採取「觀察、
    勒戒或強制戒治」及「附命戒癮治療緩起訴」雙軌制，立法
    者旨在設計多元處遇，以達對施用毒品者有效治療、戒毒自
    新之目的，究應採機構或社區處遇方式，立法者賦予檢察官
    裁量權，「得」依職權於個案中具體審酌決定。被告是否適
    用毒品危害防制條例第24條第1 項（行政院公告自110 年5 
    月1 日施行）、第3 項、第4 項所定之戒癮治療程序，原係
    法律賦予檢察官之裁量權限，即檢察官對於適於緩起訴處分
    之被告，「得」依行政院所訂頒之毒品戒癮治療實施辦法及
    完成治療認定標準，選擇實施對象、內容、方式與執行之醫
    療機構，於緩起訴處分時，為附命完成之處分，此項檢察官
    之裁量職權，除檢察官有違法或濫用其裁量權之情事外，要
    非法院所得審酌。又前開戒癮治療認定標準第2條第2項規定
    ：「被告有下列情事之一時，不適合為附命完成戒癮治療之
    緩起訴處分。但無礙其完成戒癮治療之期程者，不在此限：
    一、緩起訴處分前，因故意犯他罪，經檢察官提起公訴或判
    決有罪確定。二、緩起訴處分前，另案撤銷假釋，等待入監
    服刑。三、緩起訴處分前，另案羈押或執行有期徒刑」列舉
    之3 款情事，僅係在提供檢察官於審酌個案是否為附命完成
    戒癮治療之緩起訴處分時之負面表列取捨參考，不得據此反
    面推認，謂不具上開各款情形者，檢察官即應就該個案為附
    命完成戒癮治療之緩起訴處分，而不得聲請觀察、勒戒，抑
    或執此即認被告享有請求檢察官必須對其個案為附命完成戒
    癮治療之緩起訴處分之權利。
四、經查：
　㈠抗告人有於111年4月15日下午3時40分許為警查獲採尿前回溯
    72小時內之某時，施用第二級毒品甲基安非他命之事實，且
    抗告人為警查獲後所採集之尿液檢體，經欣生生物科技股份
    有限公司以酵素免疫分析法（EIA）初步檢驗、氣相層析質
    譜儀分析法（GC/MS）確認檢驗，檢驗結果呈甲基安非他命
    陽性反應乙節，有臺中市政府警察局第二分局採集尿液（送
    驗）採證之同意書、委託檢驗尿液代號、真實姓名對照表、
    欣生生物科技股份有限公司出具之濫用藥物尿液檢驗報告存
    卷可憑，抗告人前揭施用第二級毒品之犯行，應堪認定。再
    甲基安非他命及安非他命可檢出時限為2至3天（即72小時）
    乙節，亦有行政院衛生福利部食品藥物管理署108年1月31日
    FDA管字第1089000957號、108年1月21日FDA管字第10890012
    67號函釋可佐。另抗告人未曾因施用毒品案件，經法院裁定
    送觀察、勒戒或強制戒治，故檢察官聲請將抗告人送勒戒處
    所觀察、勒戒，於法有據，應予准許，此經原審裁定說明甚
    詳。
　㈡抗告意旨僅承認施用第三級毒品，否認施用第二級毒品，惟
    其尿液檢體以酵素免疫分析法（EIA）初步檢驗、氣相層析
    質譜儀分析法（GC/MS）確認檢驗，檢驗結果甲基安非他命
    檢出濃度為7668ng/mL，高於閥值濃度500ng/mL甚多，代謝
    物安非他命檢出濃度為390ng/mL，亦大於100ng/mL，應判為
    甲基安非他命（見上開濫用藥物尿液檢驗報告註1，臺灣臺
    中地方檢察署111年度毒偵字第2353號卷第39頁）。所謂「
    偽陽性」係指尿液中不含某成分，而檢驗顯示含有該成分之
    現象。尿液初步篩檢採用免疫學法，因結構類似之成分亦可
    能產生反應，而呈「偽陽性」，但初步篩檢陽性檢體需再以
    氣相層析質譜儀法進行確認檢驗，不致有「偽陽性」結果，
    此有行政院衛生署管制藥品管理局（現改制為衛生福利部食
    品藥物管理署）97年1月1日管檢字第0970000579號函揭示明
    確。是抗告人之尿液既先經酵素免疫分析法作初驗，再經氣
    相層析質譜儀分析法此精確嚴謹之檢驗方式覆驗確認，得以
    有效排除偽陽性反應，並無誤判之虞，該檢驗結果自屬可信
    。
　㈢又抗告意旨主張其應符合戒癮治療條件。然經核閱全案卷宗
    ，抗告人雖係「初犯」施用第二級毒品，卻係於被查獲後經
    採尿尿檢中驗出第二級毒品陽性反應，並無於犯罪未發覺前
    ，自動向衛生福利部指定之醫療機構請求治療，醫療機構免
    將請求治療者送法院或檢察機關之情形。另抗告人於本案之
    前，即曾有另案經判處罪刑確定之刑案紀錄，有其臺灣高等
    法院被告前案紀錄表附卷可稽。又抗告人於111年4月15日警
    詢時陳稱：「（問：你除了毒品愷他命以外，是否還有吸食
    任何一、二、三、四級毒品？）都沒有。」等語（臺灣臺中
    地方檢察署111年度毒偵字第2353號卷第27頁），於111年7
    月19日檢察事務官詢問時陳稱：「（問：你在採尿前的96小
    時內有無施用毒品？）有，我是抽K菸，我沒有施用安非他
    命。（問：你對於你的尿檢報告呈甲基安非他命陽性反應，
    有無意見？）沒有意見，可是我從來沒有施用過安非他命。
    （問：你是不是抽K菸時有沾到安非他命你不知道？）我不
    知道，我只有抽K菸。」等語（臺灣臺中地方檢察署111年度
    毒偵字第2353號卷第83至84頁），迭於警詢及檢察事務官詢
    問時否認施用第二級毒品犯行，難認有何接受觀察、勒戒或
    戒癮治療之意。是檢察官斟酌本案個案情節後，未依刑事訴
    訟法第253條之1規定對抗告人為附命完成戒癮治療之緩起訴
    處分程序，而係向法院聲請裁定觀察、勒戒，顯是已經根據
    抗告人之狀況為裁量，且其裁量在形式上並無違法或明顯濫
    用之情事，法院自應予以尊重。
　㈣至於抗告意旨稱有父母需照顧之家庭因素，非屬是否應令抗
    告人入勒戒處所施以觀察、勒戒所需考量之因素。若抗告人
    所述為真，其情固值憐憫，然其應尋求其他親友或社福單位
    協助以照料其家人始為正途，依上開說明，法院並無自由斟
    酌以其他方式替代之權。
五、綜上所述，原審准許檢察官之聲請，裁定抗告人令入勒戒處
    所觀察、勒戒，經核於法並無違誤。抗告意旨執前詞不服原
    審裁定，均非可採，為無理由，應予駁回。
據上論斷，應依刑事訴訟法第412 條，裁定如主文。
中　　華　　民　　國　　111 　年　　11　　月　  2　　日
            刑事第八庭  　審判長法　官　張  靜  琪
                                法　官　黃  小  琴 
                                法　官　郭  瑞  祥
以上正本證明與原本無異。
不得抗告。                                                                              書記官  洪  玉  堂
 
中　　華　　民　　國　　111 　年　　11　　月　　2 　　日